【裁判字號】    95,易,272
【裁判日期】    950403
【裁判案由】    傷害
【裁判全文】
臺灣臺北地方法院刑事判決               95年度易字第272號
    公  訴  人  臺灣臺北地方法院檢察署檢察官
    被      告  丙○○○
    選任辯護人  魏仰宏律師
上列被告因傷害案件，經檢察官聲請簡易判決處刑（九十四年度
偵字第二三四五一號），本院受理後，認為不宜以簡易判決處刑
，改以通常程序審理，判決如下：
    主  文
丙○○○傷害人之身體，處拘役參拾日，如易科罰金，以參佰元
折算壹日，伸縮性腳踏車鎖頭及鎖鏈各壹個均沒收。
    事  實
一、丙○○○與甲○○為鄰居，因丙○○○佔用甲○○新購房屋
    旁空地致甲○○無法順利裝修新屋，雙方迭有爭執，丙○○○於民國九十四年十月五日上午九時許，見其女乙○○與甲○○在台北市○○○路○段五五三巷五十二弄三號前交談，
    應在談論該事，即大聲催促乙○○趕緊上班以免遲到，甲○○誤以為丙○○○因上開空地問題而咆哮，旋衝向正與鄰人
    丁○○站在台北市○○○路○段五五三巷五十二弄一號前之
    丙○○○，質問其為何大聲咆哮，雙方因而發生口角，甲○○遂手持公事包二次揮向丙○○○臉部，第一次揮空，第二
    次丙○○○即以左手抵擋，並基於傷害之犯意，以右手持其
    所有之伸縮性之腳踏車鎖鏈及鎖頭之一端揮向甲○○臉部，
    致甲○○因此受有臉部紅腫二Ｘ二公分，併撕裂傷０．五Ｘ
    ０．二Ｘ０．五公分之傷害。
二、案經甲○○訴由臺北市政府警察局信義分局報告臺灣臺北地
    方法院檢察署檢察官偵查後聲請簡易判決處刑，本院受理後
    ，認為不宜以簡易判決處刑，改以通常程序審理。
    理  由
一、訊據被告丙○○○固坦認其於上揭時地手持伸縮性之腳踏車
    鎖鏈及鎖頭碰到告訴人甲○○臉部，致告訴人受有前揭傷害
    之事實，惟矢口否認有何傷害犯行，辯稱：「係因甲○○先
    持手上之公事包揮向伊，在場鄰居丁○○加以阻擋，伊抵擋
    甲○○時混亂中甲○○的臉碰到伊所持伸縮性之腳踏車鎖鏈
    及鎖頭，始造成其臉部傷害，伊連路都走不穩，怎可能打傷
    甲○○，伊的行為係屬正當防衛。」云云。經查：
（一）被告丙○○○於上揭時地手持伸縮性之腳踏車鎖鏈及鎖頭
      碰到告訴人甲○○臉部，致告訴人受有前揭臉部紅腫二Ｘ
      二公分，併撕裂傷０．五Ｘ０．二Ｘ０．五公分之傷害之
      事實，為被告自承不諱，並據告訴人指訴綦詳，核與證人
      丁○○證述屬實（詳本院九十五年三月二十日審判筆錄）
      ，且有台北市立聯合醫院仁愛院區驗傷診斷書一紙在卷足
      憑（詳偵卷第十頁），足認告訴人所受之上開傷害係被告
      手持之腳踏車鎖頭及鎖鏈所造成無誤。
（二）按正當防衛必須對於現在不法之侵害始得為之，侵害業已
      過去，或無從分別何方為不法侵害之互毆行為，均不得主
      張防衛權，而衡之一般社會經驗法則，互毆係屬多種動作
      構成單純一罪而互為攻擊之傷害行為，縱令一方先行出手
      ，而還擊之一方在客觀上苟非單純對於現在不法之侵害為
      必要排除之反擊行為，因其本即有傷害之犯意存在，則對
      其互為攻擊之還手反擊行為，自無主張防衛權之餘地。
（三）證人即雙方發生爭執時在場勸架之鄰居丁○○於本院審理
      時證稱：「九十二年十月五日九時許，甲○○跟乙○○在
      講話，我與被告在聊天，被告大聲叫乙○○去上班，甲○○以為被告大聲咆哮，遂走向被告大聲質問被告，甲○○
      先拿包包揮一下沒有揮到被告，兩人繼續互罵，甲○○又
      拿包包往上揮，被告用左手擋，右手持伸縮性的鎖鏈跟鎖
      頭抓住其中一頭揮過去，打到甲○○臉部，後來我就擋在
      兩人中間勸。」等語（詳本院九十五年三月二十日審判筆
      錄第十六至二十頁），衡諸證人丁○○與被告、告訴人均
      為鄰居，諒無偏坦任何一方之理；又證人即被告之女乙○○於本院審理時亦證稱：「被告催促伊去上班，而甲○○
      就向被告說為何大聲，雙方即發生爭吵，並有拉扯，甲○○手拿包包揮來揮去，被告雙手也揮來揮去，後來丁○○
      就將兩人隔開。」等語（詳本院九十五年三月二十日審判
      筆錄第十一頁），亦證稱案發時被告之雙手不僅有抵擋告
      訴人之動作，亦有揮向告訴人之動作，核與證人丁○○所
      證被告一方面用左手抵擋告訴人揮至之皮包，一方面以右
      手持伸縮性的鎖鏈跟鎖頭抓住其中一頭揮向告訴人臉部之
      情節相符，顯見證人丁○○之證言應屬事實，堪以採信。
（四）如（三）證人丁○○所證，被告與告訴人發生口角後，雙
      方隨即發生拉扯，相互攻擊，被告固以左手防衛告訴人揮
      至之皮包，惟其以右手持伸縮性的鎖鏈跟鎖頭抓住其中一
      頭揮向告訴人臉部則顯以傷害之故意為之，況由被告與告
      訴人互毆狀況係在證人丁○○在中阻擋數分鐘之後始停止
      ，足見被告與告訴人當時係處在相互攻擊、還手報復之互
      毆情狀，被告之行為自非出於排除告訴人現時不法侵害之
      正當防衛之意之防衛行為甚明。證人即告訴人甲○○於本
      院證述其係遭被告砸過來的鎖頭所傷云云，應屬混亂爭執
      中誤認之詞，不足採信。另被告以其連路都走不穩，怎可
      能打傷告訴人一詞置辯，惟證人乙○○於本院審理時證述
      其母於案發時剛作為ＳＰＡ，身體狀況很好等情（詳本院
      九十五年三月二十日審判筆錄第十三頁），被告亦不否認
      案發時其甫騎乘自行車自外返回住家途中，被告於案發時
      雖已七十七歲高齡，惟尚可在台北市區騎乘自行車，顯見
      其於案發時身體狀況確如其女即證人乙○○所言堪稱良好
      ，尚不得以其現今連路都走不穩云云，即無力傷害告訴人
      ，其此部分所辯，亦屬事後卸責之詞，殊不足採。
    綜上所述，被告係基於傷害之犯意，以右手持伸縮性的鎖鏈
    跟鎖頭抓住其中一頭揮向告訴人臉部，顯非出於排除告訴人
    現時不法侵害之正當防衛之意之防衛行為。本件事證明確，
    被告犯行，堪予認定。
二、核被告所為，係犯刑法第二百七十七條第一項之罪。爰審酌
    被告並無前科，有台灣高等法院被告全國前案紀錄表在卷可
    憑，素行良好，且被告犯罪之動機、目的係為被告佔用告訴
    人新購房屋旁空地，致告訴人所僱裝修新屋人員無法順利通
    行，雙方因此互生嫌隙，告訴人於案發時誤以為被告向其咆
    哮，先手持公事包欲揮打被告，被告始一時氣憤而手持伸縮
    性腳踏車鎖鏈及鎖頭一端揮向告訴人臉部致其受傷，告訴人
    所受傷勢尚屬輕微，被告犯罪後否認犯行之態度等一切情狀
    ，量處如主文所示之刑，並諭知易科罰金之折算標準。又被
    告持以傷害告訴人之腳錔車鎖頭以及鎖鏈各一個，雖未扣案
    ，然係被告所有供犯罪所用之物，應依刑法第三十八條第一
    項第二款規定宣告沒收。
據上論斷，應依刑事訴訟法第四百五十二條、第二百九十九條第
一項前段，刑法第二百七十七條第一項、第四十一條第一項前段
、第三十八條第一項第二款，罰金罰鍰提高標準條例第一條前段
、第二條，判決如主文。
本案經檢察官高怡修庭執行職務
中    華    民    國    95    年    4     月    3     日
                    刑事第十庭  審判長法  官  林婷立
                                      法  官  林柏泓
                                      法  官  黃雅芬
如不服本判決，應於判決送達後十日內，向本院提出上訴狀。
                                      書記官  林碧華
中    華    民    國    95    年    4     月    3     日
附錄本件論罪科刑法條全文
刑法第二百七十七條
傷害人之身體或健康者，處三年以下有期徒刑、拘役或一千元以
下罰金。
犯前項之罪因而致人於死者，處無期徒刑或七年以上有期徒刑；
致重傷者，處三年以上十年以下有期徒刑。


司法院資訊處製作；財團法人民間司法改革基金會備份。
